臺灣高等法院臺中分院刑事判決　　　 100年度上訴字第1658號
上　訴　人　臺灣臺中地方法院檢察署檢察官
上　訴　人
即　被　告　游宏貴
選任辯護人　張淑琪律師
上列上訴人因被告違反毒品危害防制條例案件，不服臺灣臺中地
方法院100年度訴字第973號中華民國100年7月5日第一審判決（
起訴案號：臺灣臺中地方法院檢察署99年度偵字第20194號），
提起上訴，本院判決如下：
    主  文
上訴駁回。
    事  實
一、游宏貴（綽號「阿貴」）明知甲基安非他命係毒品危害防制
    條例第2條第2項第2款所列管之第二級毒品，不得非法販賣
    、持有，竟意圖營利，分別基於販賣第二級毒品甲基安非他
    命之犯意，以所購得之人頭行動電話1支（含門號000000000
    0號SIM卡1張，申請人：BUNPANYO NIKHOM）供為與購毒者聯
    絡使用之工具，先後為下列販賣第二級毒品甲基安非他命之
    犯行：
  (一)游宏貴於民國98年12月間中旬某日，以其持用之行動電話門
    號0000-000000號與劉怡秀持用之門號0000-000000號（申請
    人：邱柏涵）行動電話聯絡後，依約前往臺中縣豐原市（現
    改制為臺中市豐原區○○○路559巷50號附近，以新臺幣（
    下同）5千元之價格，販賣第二級毒品甲基安非他命毒品予
    劉怡秀，並接續2次在上址交付第二級毒品甲基安非他命各1
    包（重量均不詳）予劉怡秀，惟因所交付之甲基安非他命之
    價值尚未達5千元，劉怡秀即尚未給付金錢予游宏貴。
  (二)游宏貴於99年1月16日15時許，以其持用之上開門號行動電
    話與林彥廷持用之門號0000-000000號行動電話聯絡後，旋
    於同日16時40分許，在國道1號高速公路豐原交流道附近，
    以3千元之價格，販賣第二級毒品甲基安非他命1包（重量不
    詳）予林彥廷，林彥廷則當場交付3千元給游宏貴。
二、案經彰化縣警察局移送臺灣彰化地方法院檢察署呈請臺灣高
    等法院臺中分院檢察署核轉臺灣臺中地方法院檢察署檢察官
    偵查起訴。
    理  由
壹、證據能力部分：
一、按有事實足認被告或犯罪嫌疑人有最輕本刑為3年以上有期
    徒刑之罪嫌，並危害國家安全或社會秩序情節重大，而有相
    當理由可信其通訊內容與本案有關，且不能或難以其他方法
    蒐集或調查證據者，得發通訊監察書；前項通訊監察書，偵
    查中由檢察官依司法警察機關聲請或依職權以書面記載第11
    條之事項，並敘明理由、檢附相關文件，聲請該管法院核發
    ；又除法律另有規定外，實施刑事訴訟程序之公務員因違背
    法定程序取得之證據，其有無證據能力之認定，應審酌人權
    保障及公共利益之均衡維護，通訊保障及監察法第5條第1項
    第1款、第2項及刑事訴訟法第158條之4分別定有明文。又通
    訊監察之錄音，係利用科技產物取得之證據，與供述證據性
    質不同，是否具備證據能力，端以證據取得是否合法性為定
    ，不適用傳聞排除法則。若取得證據之機械性能與操作技術
    無虞，錄音內容之同一性即不成問題；又翻譯者之聽覺及語
    言之理解若不成問題，譯文與錄音之同一性，即無可非議；
    亦即通訊監聽（錄）本質上係搜索扣押之延伸，其取得證據
    之證據能力有無，厥以監聽（錄）之「合法性」作決定，如
    係合法監聽所取得，不生欠缺證據能力問題。此種監聽（錄
    ）取得之證據，雖具有「審判外陳述」之外觀，但並不適用
    供述證據之傳聞排除法則。監聽（錄）取得之證據，合法取
    得之證據所須檢驗者，為證據之「同一性」及「真實性」。
    詳言之，監聽（錄）取得之錄音須與監聽內容一致、錄音之
    譯文須與取得之錄音一致，始符合證據「同一性」之要求，
    又錄音譯文之解讀，須符合原來對話人之意思，始符合證據
    「真實性」之要求，而具備足夠證明力。此種證據因係機械
    操作形成，「同一性」係檢驗機械性能與操作技術，「真實
    性」則係檢驗譯作者之聽寫與理解能力，與傳聞證據之檢驗
    原理，迥不相同（最高法院97年台上字第3872號、3936號判
    決可資參照）。本案所引用有關0000000000、0000000000、
    0000000000等電話號碼號之監聽錄音，係經臺灣彰化地方法
    院檢察署檢察官聲請該院99年度聲監字第14、56、121號、
    99年度聲監續字第56、94、95號通訊監察書（見原審卷(二)第
    22至24、54、55、83、84、86至88、112至114、118至120頁
    ），核准監聽在案，屬依法所為之監聽；況審酌電話監聽侵
    害被監聽人權益之種類及輕重、對於被告訴訟上防禦不利益
    之程度、犯罪所生之危害或實害等情形，兼顧人權保障及公
    共利益之均衡維護，亦認本案電話監聽合於比例原則。是執
    行監聽機關對被告使用之電話實施通訊監察之結果，就上開
    電話中之通話內容，轉譯為卷附通訊監察譯文表，被告及其
    辯護人於審理中均不爭執上開譯文內容之真實性，且經本院
    於審判期日依法踐行提示上開監聽譯文之調查證據程式，本
    案卷附上開通訊監察譯文表及通訊監察錄音光碟片，自均有
    證據能力。
二、次按被告以外之人（包括證人、鑑定人、告訴人、被害人及
    共同被告等），於審判外之言詞或書面陳述，除法律有規定
    者外，不得作為證據；被告以外之人於檢察事務官、司法警
    察官或司法警察調查中所為之陳述，與審判中不符時，其先
    前之陳述具有較可信之特別情況，且為證明犯罪事實存否所
    必要者，得為證據，刑事訴訟法第159條第1項、第159條之2
    分別定有明文。被告以外之人於司法警察（官）調查中所為
    之陳述，依刑事訴訟法第159條第1項規定，係屬傳聞證據，
    原則上無證據能力，惟如該陳述與審判中不符時，其先前之
    陳述具有較可信之特別情況，且為證明犯罪事實存否所必要
    者，依同法第159條之2規定（即刑事訴訟法第159條第1項所
    指之「除法律有規定者外」），始例外認為有證據能力。又
    所謂「前後陳述不符」之要件，應就前後階段之陳述進行整
    體判斷，以決定其間是否具有實質性差異，惟無須針對全部
    陳述作比較，陳述之一部分有不符，亦屬之。而所謂「較可
    信之特別情況」之情形，亦應就前後陳述時之各種外部情況
    進行比較，以資決定何者外部情況具有可信性。若陳述係在
    特別可信之情況下所為，則虛偽陳述之危險性即不高，雖係
    審判外陳述，或未經被告反對詰問，仍得承認其有證據能力
    。經查，本件被告之選任辯護人於本院審理中雖爭執證人劉
    怡秀、林彥廷於警詢中證詞之證據能力，惟證人劉怡秀、林
    彥廷於警詢中之證述，除距案發日較近，當時記憶較深刻，
    可立即反應所知，不致因時隔日久而遺忘案情外，亦較無來
    自被告游宏貴當庭在場之壓力而出於虛偽不實之指證，或故
    為迴護被告之機會，而所為之證述均較為具體明確，且與所
    援引之通訊監察內容相符，且劉怡秀、林彥廷於偵查中亦證
    述確向被告購買毒品甲基安非他命，並明確結證警詢所述實
    在等語，則其於警詢中之陳述既係出於自由意識下所為，且
    無違法取證之情形，堪認證人劉怡秀、林彥廷於警詢中所為
    之陳述，客觀上具有較可信之特別情況，且亦為證明被告游
    宏貴犯罪事實存否所必要，依上開說明，其2人於警詢中之
    證述自具有證據能力。
三、又按刑事被告之詰問權，係指訴訟上被告有在審判庭盤詰證
    人之權利；偵查中檢察官訊問證人，旨在蒐集被告犯罪證據
    ，以確認被告嫌疑之有無及內容，與審判中透過當事人之攻
    防，經由詰問程序調查證人以認定事實之性質及目的有別。
    偵查中辯護人僅有在場權及陳述意見權，此觀刑事訴訟法第
    245條第2項前段之規定甚明，檢察官訊問證人並無必須傳喚
    被告使其得以在場之規定，同法第248條第1項前段雖規定「
    如被告在場者，被告得親自詰問」，亦僅賦予該在場被告於
    檢察官訊問證人時得親自詰問證人之機會而已，被告如不在
    場，殊難期有親自詰問之可能。此項未經被告詰問之被告以
    外之人於偵查中向檢察官所為之陳述，依刑事訴訟法第159
    條第1項、第159條之1第2項之規定，除顯有不可信之例外情
    況外，原則上為「法律規定得為證據」之傳聞例外，依其文
    義解釋及立法理由之說明，並無限縮於檢察官在偵查中訊問
    證人之程序，應已給予被告或其辯護人對該證人行使反對詰
    問權者，始有證據能力之可言。為保障被告之反對詰問權，
    並與現行法對傳聞例外所建構之證據容許範圍求其平衡，證
    人在偵查中雖未經被告之詰問，倘被告於審判中已經對該證
    人當庭及先前之陳述進行詰問，即已賦予被告對該證人詰問
    之機會，則該證人於偵查中之陳述即屬完足調查之證據，而
    得作為判斷之依據（最高法院97年台上字第405號判決可資
    參照）。又前揭不論係本案或他案在檢察官面前作成未經具
    結之陳述筆錄，係屬被告以外之人於偵查中向檢察官所為之
    陳述，本質上屬於傳聞證據，基於保障被告在憲法上之基本
    訴訟權，除該被告以外之人死亡、身心障礙致記憶喪失或無
    法陳述、滯留國外或所在不明而無法傳喚或傳喚不到、或到
    庭後無正當理由拒絕陳述等情形外，如已經法院傳喚到庭具
    結而為陳述，並經被告之反對詰問，前揭在檢察官面前未經
    具結之陳述筆錄，除顯有不可信之情況者外，得為證據，並
    應於判決內敘明其符合傳聞證據例外之理由。經查，證人劉
    怡秀於偵查中向檢察官所為之陳述業經具結，另被告之選任
    辯護人雖主張證人林彥廷於偵查中之證述所為之具結並非就
    本件被告之案件（見99年度偵字第6996號偵查卷第53頁），
    而認無證據能力，然其既未提出證人劉怡秀、林彥廷於偵查
    中之證述有何顯不可信之特別情況，依上開說明，證人劉怡
    秀、林彥廷之證詞本屬有證據能力之傳聞證據，雖未經被告
    於偵查程序中為詰問，但於原審審理中已對證人劉怡秀、林
    彥廷補正詰問程序，而完足為合法調查之證據，且亦無證據
    顯示係遭受強暴、脅迫、詐欺、利誘等外力干擾情形，或在
    影響上揭證人心理狀況致妨礙其等之自由陳述顯不可信之情
    況下所為，是證人劉怡秀、林彥廷於檢察官偵查中之證述，
    自有證據能力。
四、另按被告以外之人於審判外之陳述，雖不符刑事訴訟法第15
    9條之1至之4等4條之規定，而經當事人於審判程序同意作為
    證據，法院審酌該言詞陳述或書面陳述作成時之情況，認為
    適當者，亦得為證據；當事人、代理人或辯護人於法院調查
    證據時，知有刑事訴訟法第159條第1項不得為證據之情形，
    而未於言詞辯論終結前聲明異議者，視為有前項之同意，同
    法第159條之5定有明文。核其立法意旨，在於傳聞證據未經
    當事人之反對詰問予以核實，原則上先予排除。惟若當事人
    已放棄反對詰問權，於審判程序中表明同意該等傳聞證據可
    作為證據；或於言詞辯論終結前未聲明異議，基於尊重當事
    人對傳聞證據之處分權，暨證據資料愈豐富，愈有助於真實
    發見之理念，且強化言詞辯論主義，使訴訟程序得以順暢進
    行，上開傳聞證據亦均具有證據能力。查本案採為判決基礎
    之證據，除前揭證人劉怡秀於警詢及林彥廷於警詢、偵查之
    證述外，當事人及辯護人就其餘審判外之陳述及書面資料，
    均未曾於言詞辯論終結前爭執其證據能力或聲明異議，本院
    審酌上開陳述及書面資料作成時之情況，並無違法取證之瑕
    疵，認以之作為證據為適當，揆諸上開規定，該審判外之陳
    述及書面資料均有證據能力。
五、此外，本案作為判決基礎所引用非供述證據，均與本案待證
    事實具有關聯性，且無證據證明有何偽造、變造或公務員違
    法取得之情事，復經依法踐行調查證據程序，自得作為證據
    ，而均有證據能力。
貳、有罪部分
一、訊據上訴人即被告游宏貴（下稱被告）固坦承於上述時、地
    分別有交付毒品甲基安非他命予劉怡秀、林彥廷之事實，惟
    矢口否認有販賣第二級毒品之犯行，辯稱：我原本要跟劉怡
    秀合資購買毒品，但那次要去買時，她說身上沒錢，問我有
    沒有毒品，我把剩下的甲基安非他命給她，是免費請劉怡秀
    施用甲基安非他命1次，並未賣給她5千元的甲基安非他命，
    另我沒有自己的藥頭，要買毒品要透過林彥廷，我會跟林彥
    廷合資購買毒品，99年1月至3月間，林彥廷曾跟我借毒品，
    並未賣毒品給林彥廷云云。惟查：
  (一)被告於上開時、地販賣第二級毒品甲基安非他予劉怡秀部分
    ，業據證人劉怡秀於警詢時證述：（行動電話門號0000-000
    000申登者為何人？是否為你本人使用？）行動電話門號000
    0-000000申登是我前男友邱柏涵所有，之前都是我本人在使
    用。（你是否曾施用何種毒品？）我之前有施用二級毒品安
    非他命（以下均指甲基安非他命），現在已沒有在吸食了。
    （你施用之毒品安非他命是向何人購得？）游宏貴。（交易
    毒品種類及數量、金額、地點為何？）交易毒品種類都是安
    非他命，剛開始都是購買1包，新臺幣2千元，最後1次購買1
    包、5千元，交易的地點在豐原市○○路130號金豐原遊藝場
    內、豐原市○○路599巷50號附近道路旁交易。（你總共向
    游宏貴購買幾次毒品安非他命？）我自98年6月份開始至同
    年12月間，總共向游宏貴購買過安非他命4、5次，每次購買
    數量1包，新臺幣2-5千元不等，有時是以賒帳方式購買，有
    時會以現金購買方式（一手交錢一手交貨），都是游宏貴親
    自販賣毒品安非他命給我。（你最後一次向游宏貴購買毒品
    是於何時？何地？購買的數量及金額為何？）最後一次向游
    宏貴購買安非他命是在98年11、12月間晚上（詳細時間忘記
    了），在豐原市○○路599巷50號旁道路交易，當日購買新
    臺幣5千元，可是游宏貴分3次拿給我，都是在同一地點拿給
    我的等語（見警卷第38至39頁背面）。劉怡秀復於偵查中證
    述：（最後一次施用毒品為何時？）最後一次是98年11月、
    12月時在家裡的房間內施用，我是將安非他命以吸食器加熱
    吸白煙。（該次施用的毒品是向誰買的？）是游宏貴，是他
    送到豐原市○○路599巷50號的旁邊給我，我向他買5千元的
    安非他命，但他沒有一次給我，他是分了2、3次給我安非他
    命，地點都是在同一地方，我不知道重量，時間大約是在98
    年12月中旬左右，這一次我沒有先給他錢，因他給我的數量
    不多，所以我錢都還沒有給他，因他給我的量還不夠，所以
    我5千元還沒有給他，但98年11、12月時他有給我1、2 千元
    的安非他命，大概是給我2、3次，他大約3、4天就給我一次
    安非他命。（為何會向游宏貴購買安非他命？）我在電子遊
    戲場上班，他是客人，所以就與他聊天，才知道他有在賣安
    非他命，才向他買。（你有欠他錢過？）有，因我向他買安
    非他命的錢還沒有還。（是否是單純向他買安非他命？）是
    。（有無與其他人合資購買安非他命？）沒有。（為何指證
    游宏貴賣毒品？）因事實就是這樣，我確實有向他買安非他
    命等語（見99年度偵字第6996號卷第26至29頁）。劉怡秀另
    於原審審理中證述：（98年12月的時候使用0000-000000？
    ）是，但不是我的名字。（當時98年12月的時候你自己有無
    施用毒品習慣？）有，甲基安非他命。（98年12月之工作？
    ）金豐原遊藝場。（98年12月認識庭上的被告游宏貴？）認
    識，我叫他阿貴。（請你確認你在99年6月21日向檢察官證
    稱最後一次施用安非他命是在98年11月、12月間，是否實在
    ？）實在。（98年12月中旬這一次，被告交付給你安非他命
    ，你錢還沒有給他，如何聯絡？）打電話給被告，我須要施
    用的時候打電話給他，跟他說我要找他，被告來的時候，我
    會跟他講做什麼事。（被告當場就會拿安非他命給你？）來
    的時候，如果被告身上有東西，就會直接從身上拿安非他命
    給我。（約定見面的地點？）臺中市○○區○○路599巷50
    號旁邊。（該處是何地點？）是我家旁邊。（你在該次證述
    還有說5千元還沒有給他是何意思？）因為我跟他買5千元的
    安非他命，他沒有完全給我，所以我5千元還沒有拿給他。
    （被告在99年7月21日自己供稱你有要給他錢，但是錢還沒
    有給他，是否實在？）是，我還是賒欠。……（你除了向被
    告拿以外，還有無向其他人拿過？）沒有。（你說1個星期
    吸3次，1次吸多少錢？）我每次約拿回來1、2千元的安非他
    命，大概吸2、3天。（跟被告拿的時候，有無去他家拿過？
    ）沒有。（大概是哪個地點？）水源路旁邊，就是599巷50
    號我家旁邊。（你跟他買以外，他有無免費請你吃過？）沒
    有。（有沒有跟被告一起跟別人拿過毒品？）沒有。（5千
    元本來打算要在什麼時候把錢給被告？）等被告給我東西都
    充足之後，再給他，當時還差2、3千元的安非他命沒有給我
    等語（見原審卷一第98至100頁背面）。
  (二)另被告於上開時、地販賣第二級毒品甲基安非他命予林彥廷
    部分，業據證人林彥廷於警詢中證述：（你施用之毒品海洛
    因及安非他命是向何人購得？）都是向游宏貴..等男子所購
    買的。（警方現提示99年01月16日15時09分46秒、99年01月
    16日15時12分54秒之通訊監察譯文及撥放音檔，（A）你以
    持用之0000-000000手機，撥入（B）游宏貴所持用之0000-0
    00000手機，及99年01月16日16時26分34秒之通訊監察譯文
    及撥放音檔，（A）游宏貴所持用之0000-000000手機，撥打
    入（B）你以持用之0000-000000手機通話內容為：
  ┌───┬──────┬──────┬────────────┐
  │時間  │發話（A）   │受話（B）   │通話內容                │
  ├───┼──────┼──────┼────────────┤
  │990116│林彥廷（A） │游宏貴（B） │B：喂                   │
  │150946│0000-000000 │0000-000000 │A：我過去找你好嗎？     │
  │      │            │            │B：好阿                 │
  │      │            │            │A：嘿阿，要去那裡？     │
  │      │            │            │B：要多久時間           │
  │      │            │            │A：我現在從員林大葉大學 │
  │      │            │            │   這裡去，你看要在那裡 │
  │      │            │            │   等                   │
  │      │            │            │B：最後這裡             │
  │      │            │            │A：最後這裡嗎           │
  │      │            │            │B：嘿阿，你要怎麼來     │
  │      │            │            │A：我叫別人載我         │
  │      │            │            │B：喔，你要到之前先跟我 │
  │      │            │            │   講，我到那裡等你     │
  │      │            │            │A：好                   │
  ├───┼──────┼──────┼────────────┤
  │990116│游宏貴（B） │ 林彥廷（A）│B：喂                   │
  │151254│0000-000000 │ 0000-000000│A：我朋友不能耽擱太久， │
  │      │            │            │   能不能近一點，下來一 │
  │      │            │            │   二個                 │
  │      │            │            │B：哈                   │
  │      │            │            │A：下來一二個，你跑一點 │
  │      │            │            │   點，我跑到五權西路這 │
  │      │            │            │   個                   │
  │      │            │            │B：哈                   │
  │      │            │            │A：五權西路這個好不好   │
  │      │            │            │B：你說甚麼             │
  │      │            │            │A：我朋友不能耽擱太久阿 │
  │      │            │            │B：我就盡量不要讓你們等 │
  │      │            │            │A：你說盡量不要讓我們等 │
  │      │            │            │   ，去就馬上那個嗎     │
  │      │            │            │B：嘿阿，我就不要讓你們 │
  │      │            │            │   等，你就之前先打電話 │
  │      │            │            │   我就會在那裡等你     │
  │      │            │            │A：嗯                   │
  │      │            │            │B：嘿阿，好嗎           │
  │      │            │            │A：好                   │
  ├───┼──────┼──────┼────────────┤
  │990116│游宏貴（A） │林彥廷（B） │B：喂                   │
  │162634│0000-000000 │0000-000000 │A：你是不是要迴轉       │
  │      │            │            │B：哈                   │
  │      │            │            │A：你是不是要在前面紅綠 │
  │      │            │            │   燈迴轉               │
  │      │            │            │B：前面怎樣             │
  │      │            │            │A：前面紅綠燈那裡迴轉嗎 │
  │      │            │            │B：7-11（超商）再上去那 │
  │      │            │            │   個嗎                 │
  │      │            │            │A：不是啦，就往前開第一 │
  │      │            │            │   個缺扣就可以迴轉     │
  │      │            │            │B：第一個缺口？         │
  │      │            │            │A：嘿阿                 │
  │      │            │            │B：我站在路邊           │
  │      │            │            │A：在路邊喔..好         │
  │      │            │            │B：我站在路邊而已       │
  │      │            │            │A：你可以走到加油站這邊 │
  │      │            │            │B：走到加油站那邊嗎？   │
  │      │            │            │A：嘿阿                 │
  │      │            │            │B：好                   │
  └───┴──────┴──────┴────────────┘
    上記通話譯文資料，你是與何人之通話？通話內容意思為何
    ？）是我與游宏貴的對話，通話內容我只記得是我向游宏貴
    購買二級毒品安非他命的事。（承上記譯文資料當日毒品交
    易是否成功？交易毒品種類及數量、金額為何？地點為何？
    ）毒品交易有成功，交易二級毒品安非他命1小包，金額為3
    千元，交易地點在豐原交流道下完成交易。（前往與你進行
    毒品交易之人有幾位？你是否認識？對方駕駛何種交通工具
    ？顏色及廠牌為何？）只有游宏貴一人，他駕駛黑色雅哥自
    小客車，號牌是0927，英文字母我不知道。（你所購買的毒
    品二級毒品安非他命品質為何？如何能確定購買的是毒品安
    非他命？）品質不錯。我有施用確定是毒品安非他命等語（
    見警卷第24背面至26頁正面）。林彥廷復於偵查中證述：（
    問：《提示99年1月16日15時的三通譯文》內容為何意？）
    是向游宏貴買安非他命，買3千元，地點在豐原交流道下的
    加油站，打完電話後約隔5分鐘就交易了。（問：你怎麼記
    得你有向他買安非他命3千元？）答：因我那時都是向他買
    安非他命，是買半錢，所以就記得，且警察有放監聽內容給
    我聽，我就想起來。（問：是否一手交錢，一手交貨？）是
    等語（見99年度偵字第6996號卷第52至54頁）。林彥廷另於
    原審審理中證述：（99年有無用過0000-000000、0000-0000
    000支手機？）有印象。（0000000000何人電話？）游宏貴
    。（怎麼有印象？）好記，有打過。（99年1月到3月，你自
    己有無施用毒品？）有。（何種毒品？）二級毒品，是安非
    他命。（《提示警卷25、26頁通訊監察譯文》15點09分46秒
    通話結束後，Ａ說「好」之後做什麼事情？）我那時候沒有
    交通工具，我請被告下來，我等被告到再打電話。（第二通
    15時12分譯文，你最後也說「好」，「好」之後做什麼事？
    ）第二通我是跟他說我們在五權西路交流道見面好不好。（
    16時26分34秒這通譯文，你跟被告對話，最後說到加油站那
    邊好嗎，你說好，好之後做什麼？）我就走到加油站那邊，
    就在那邊買賣毒品。（怎麼買？跟他買多少？）買3千元。
    （電話中有無講到要買多少？）沒有。（這個地點大概在哪
    裡？）豐原交流道下來的加油站。（被告拿安非他命或海洛
    因給你？拿幾包？）這次是安非他命，數量1包等語（見原
    審卷一第101至103頁背面）。
  (三)由證人劉怡秀、林彥廷上開證述之內容可知，劉怡秀、林彥
    廷與被告聯絡購買毒品之方式、購買毒品之種類、數量、交
    付之金額、約定見面地點、交易對象等情，前後證述大致相
    符；又被告係持用門號0000-000000號行動電話、林彥廷係
    持用門號0000-000000號行動電話、劉怡秀則持用之門號000
    0-000000號行動電話，及證人劉怡秀、林彥廷證述以上開電
    話與被告聯繫購買毒品等情節，與卷附之中華電信資料查詢
    單（被告所持用之門號0000-000000號行動電話）、遠傳資
    料查詢單（林彥廷所持用之門號0000-000000號行動電話）
    、通聯調閱查詢單（劉怡秀所持用之門號0000-000000 號行
    動電話）、臺灣彰化地方法院99年聲監第14號通訊監察書、
    通訊監察譯文各1份相符（見原審卷一第65頁、卷二第28、2
    9、34頁），是其二人上開證詞，並無重大瑕疵而不可採信
    之情形。又被告與劉怡秀、林彥廷為朋友關係，復無仇恨一
    節，亦分據被告及證人劉怡秀、林彥廷陳明在卷（見警卷第
    3、24頁背面、39頁背面），衡諸常情，被告與證人劉怡秀
    、林彥廷間既無怨隙，該等證人應無甘冒偽證罪之處罰，誣
    指被告涉犯法定本刑為無期徒刑或7年以上有期徒刑之重罪
    ，而為虛偽陳述之必要。況被告係因祕密證人A1於98年12月
    15日前往彰化縣警察局刑警大隊檢舉其涉嫌販賣毒品，經檢
    警蒐證調查向臺灣彰化地方法院聲請上線監聽被告持用之前
    揭門號後，進而發覺被告上開販賣第二級毒品予證人林彥廷
    ，並與證人討論毒品價格、品質等，而循線查獲上情，有臺
    灣彰化地方法院99年聲監字第14號、99年聲監續字第56、95
    號案卷在卷可考（見原審卷二第2至121頁）；參以被告亦自
    承分別有交付毒品甲基安非他命予劉怡秀、林彥廷之事實無
    誤（見警卷第6頁、99年度偵字第6996號卷第12頁、原審卷
    一第49頁背面至50、100頁背面），顯見上開證人之證詞與
    事實相符，足堪採信。
  (四)按販賣毒品之所謂販賣行為，須行為人主觀上有營利意圖，
    且客觀上有販入或賣出毒品行為，即足構成，至於實際上是
    否已經獲利，則非所問；必也始終無營利之意思，而以原價
    或低於原價有償讓與他人，方難謂為販賣行為，而僅得以轉
    讓罪論處（參照最高法院93年度臺上字第1651號判決要旨）
    。又販賣海洛因本無一定價格，各次買賣之價格，當亦各有
    差異，隨供需雙方之資力、關係之深淺、需求之數量、貨源
    之充裕與否、販賣者對於資金之需求如何即殷切與否，以及
    政府查緝之態度，進而為各種不同之風險評估，而為機動性
    之調整，是其價格標準，自非一成不變，且販賣者從各種「
    價差」或「量差」或係「純度」謀取利潤方式，或有差異，
    然其所圖利益之非法販賣行為目的，則屬相同，並無二致。
    再按販賣毒品之所謂販賣行為，係行為人基於營利之目的，
    而販入或賣出毒品而言。販賣毒品者，其主觀上須有營利之
    意圖，且客觀上有販賣之行為，即足構成，至於實際上是否
    已經獲利，則非所問。即於有償讓與他人之初，係基於營利
    之意思，並著手實施，而因故無法高於購入之原價出售，最
    後不得不以原價或低於原價讓與他人時，仍屬販賣行為。本
    件被告所為販賣第二級毒品甲基安非他命予劉怡秀、林彥廷
    之犯行，雖無從察知其販賣毒品確實得利之情形，惟毒品危
    害防制條例所處罰之「販賣」毒品罪，所著重者為在主觀上
    有藉以牟利之惡性，及對毒品之擴散具有較有償或無償轉讓
    行為更嚴重之危害性，被告有無「營利」之意圖係從客觀之
    社會環境、情況及證人、物證等資料，依據證據法則綜合研
    判認定；衡諸毒品甲基安非他命量微價高，且依一般社會通
    念以觀，販賣行為在通常情形下均係以牟利為其主要誘因及
    目的，從而，舉凡其有償交易，除足反證其確另基於某種非
    圖利本意之關係外，通常尚難因無法查悉其販入價額作為是
    否高價賣出之比較，而認定無營利之意思。本件被告確有販
    賣甲基安非他命予劉怡秀、林彥廷之行為，考量社會大眾均
    知買賣甲基安非他命係非法行為之客觀社會環境，且被告與
    劉怡秀、林彥廷間並無特別之親屬情誼，亦無任何動機甘冒
    重刑而以原價轉讓甲基安非他命予劉怡秀、林彥廷，依上開
    積極證據及經驗法則綜合研判，被告應係基於意圖營利之犯
    意而販賣第二級毒品甲基安非他命予劉怡秀、林彥廷，要無
    疑義。
  (五)綜上所述，被告上開所辯顯係卸責避就之詞，不足採信。本
    件事證明確，被告上開販賣第二級毒品甲基安非他命之犯行
    ，堪予認定，應予依法論科。
二、論罪科刑
  (一)按刑事上販賣罪之完成，與民事上買賣契約之成立，二者之
    概念尚有不同。在民事上，買賣雙方就買賣標的物與價金等
    買賣要件之意思表示一致，其買賣契約固已成立。然刑事上
    之販賣行為，則須以營利為目的，將標的物販入或賣出，有
    一於此，其犯罪行為始為完成，苟行為人尚未將標的物販入
    或賣出，即難謂其販賣行為已屬完成。而所謂賣出，自應以
    標的物已否交付為斷，苟標的物已交付，縱買賣價金尚未給
    付，仍應論以販賣既遂罪；反之，如標的物尚未交付，縱行
    為人已收受價金，仍難謂其販賣行為已屬完成（最高法院88
    年度臺上字第3760號判決可資參照）。
  (二)本件被告販賣5千元價格之毒品甲基安非他命予劉怡秀，主
    觀上有營利之意圖，且客觀上有販賣之行為，並已交付部分
    毒品甲基安非他命，雖尚未收取價金，仍無礙於販賣行為之
    成立，已如前述。又按甲基安非他命係屬毒品危害防制條例
    第2條第2項第2款所定之第二級毒品，不得非法持有、販賣
    或轉讓。核被告上開販賣毒品甲基安非他命予劉怡秀、林彥
    廷各1次之行為，均係犯毒品危害防制條例第4條第2項之販
    賣第二級毒品罪。
  (三)又被告就販賣5千元毒品甲基安非他命予劉怡秀部分，雖前
    後2次交付毒品甲基安非他命各1包予劉怡秀，惟此僅係1次
    販賣毒品之接續行為，應僅論以一罪。
  (四)被告上開2次販賣前分別持有甲基安非他命之行為，其持有
    甲基安非他命之低度行為，應分別為販賣第二級毒品甲基安
    非他命之高度行為所吸收，均不另論罪。
  (五)另按刑法於94年2月2日修正公布，刪除第56條所定連續犯之
    規定，自95年7月1日施行。而基於概括之犯意，連續數販賣
    毒品之行為，於刑法修正刪除連續犯規定之前，均依連續犯
    論以一罪。此次刑法第56條修正理由之說明謂：「對繼續犯
    同一罪名之罪者，均適用連續犯之規定論處，不無鼓勵犯罪
    之嫌，亦使國家刑罰權之行使發生不合理之現象」、「基於
    連續犯原為數罪之本質及刑罰公平原則之考量，爰刪除有關
    連續犯之規定」等語，即係將本應各自獨立評價之數罪，回
    歸本來就應賦予複數法律效果之原貌。而所謂集合犯是指立
    法者所制定之犯罪構成要件中，本就預定有數個同種類之行
    為將反覆實行之犯罪而言，將各自實現犯罪構成要件之反覆
    多數行為，解釋為集合犯，而論以一罪。是以對於集合犯，
    必須從嚴解釋，以符合立法本旨。觀諸毒品危害防制條例所
    定之販賣毒品罪之構成要件文義，實無從認定立法者本即預
    定該犯罪之本質，必有數個同種類行為而反覆實行之集合犯
    行，故販賣毒品罪，難認係集合犯。因此，就刑法修正施行
    後多次販賣毒品之犯行，採一罪一罰，始符合立法本旨（最
    高法院97年度臺上字第99號判決要旨參照）。本件被告就上
    開2次販賣甲基安非他命之行為，犯罪時間均係95年7月1日
    之後，係於刑法修正刪除連續犯規定之後所犯，且交易時間
    並非一致，每次行為在時間差距上可以分開，且販賣對象又
    非同一，足認其主觀上難認出於一次決意，在刑法評價上亦
    各具獨立性，每次行為皆可獨立成罪，依社會通念，修法後
    應認為數罪之評價，始符合刑罰公平原則。是被告所犯上開
    2次販賣第二級毒品犯行，犯意各別，行為互殊，應予分論
    併罰。
  (六)再按毒品危害防制條例第17條第1項規定：犯第4條至第8條
    、第10條或第11條之罪，供出毒品來源，因而查獲其他正犯
    或共犯者，減輕或免除其刑。又按其所稱「供出毒品來源，
    因而查獲其他正犯或共犯者」，係指犯罪行為人供出其前手
    或共同正犯、共犯之姓名、年籍、住居所或其他足資辨別之
    特徵等項，使調查或偵查犯罪之公務員得據以對之發動調查
    或偵查程序，並因此而確實查獲其人、其犯行者，始足該當
    （最高法院99年度臺上字第2218號判決可資參照）。本件被
    告於原審準備程序中雖供稱：其毒品來源是證人林彥廷之藥
    頭，而之前的藥頭是一名小高之人等語（見原審卷一第50頁
    ）；然經原審函查結果，本案並未曾因被告之供述，而查獲
    其毒品之來源或共犯一情，有臺灣臺中地方法院檢察署100
    年4月28日中檢輝愛99偵20194字第035580號函附卷可稽（見
    原審卷一第24頁），是並未因被告之供述而查獲其毒品來源
    ，被告自不符上開應減輕或免除其刑之要件。另被告就販賣
    第二級毒品之犯行，於偵查及審判中先後辯稱：係幫忙林彥
    廷調貨，或合資購買，或免費請證人劉怡秀施用，或係請證
    人林彥廷提供毒品給被告云云，核與毒品危害防制條例第17
    條第2項所定「於偵查及審判中均自白」要件顯然有間，亦
    無該條項規定之適用，併予敘明。
  (七)又查刑法第59條之酌量減輕其刑，必須犯罪有特殊之原因，
    在客觀上足以引起一般人之同情，認為即予宣告法定低度刑
    期仍嫌過重者，始有其適用，至於犯罪後之態度等情狀，僅
    可為法定刑內從輕科刑之標準，不得據為酌量減輕之理由（
    最高法院51年臺上字第899號判例、70年度臺上字第794號、
    77年度臺上字第4382號判決意旨等可參）。而毒品戕害國人
    健康，嚴重影響社會治安，故政府立法嚴禁販賣毒品，並以
    高度刑罰來遏止毒品氾濫之問題。本件被告為思慮成熟之成
    年人，絲毫未考慮販賣、轉讓毒品對社會、國人之不良影響
    ，害人害己，雖被告於本案僅2次販賣第二級毒品甲基安非
    他命之行為，但查毒品危害防制條例第4條第2項之最輕刑度
    為有期徒刑7年，參酌立法目的及販賣毒品對社會之危害，
    並無情輕法重之問題，故本院認被告就其販賣第二級毒品之
    犯行，尚無適用刑法第59條規定之餘地。
三、原審法院因認被告之罪證明確，適用毒品危害防制條例第4
    條第2項、第19條第1項，刑法第11條、第51條第5款、第9款
    等規定，並審酌被告有施用毒品之前科，此有臺灣高等法院
    被告前案紀錄表存卷可按，當知毒品不僅殘害施用者自身健
    康，且因施用毒品而散盡家財、連累家人，或為購買毒品鋌
    而走險者，更不可勝計，施用者導致精神障礙，性格異常，
    甚至造成生命危險之成癮性，而嚴重戕害國人之身心健康，
    販賣毒品危害社會甚鉅，暨審酌被告販賣毒品之所得及數量
    亦非鉅額，手段平和，及犯罪動機、目的、智識程度、被告
    坦承部分事實之態度等一切情狀，認檢察官具體對被告求處
    應執行有期徒刑9年以上尚屬洽當，爰分別量處有期徒刑7年
    6月、7年6月，並定其應執行之刑有期徒刑9年。另說明沒收
    部分：(一)按毒品危害防制條例第19條第1項規定：犯第4條之
    罪者，其供犯罪所用或因犯罪所得之財物，均沒收之，如全
    部或一部不能沒收時，追徵其價額或以其財產抵償之，但該
    條項並無如同條例第18條第1項所定「不問屬於犯人與否，
    沒收之」之明文，自屬相對沒收主義之立法。是其應沒收之
    物，應以屬被告或共犯所有者為限。又按毒品危害防制條例
    第19條第1項規定性質上係沒收之補充規定，其屬於本條所
    定沒收之標的，如得以直接沒收者，判決主文僅宣告沒收即
    可，不生「追徵其價額」或「以其財產抵償之」問題，須沒
    收之標的全部或一部不能沒收時，始生「追徵其價額」或「
    以其財產抵償之」選項問題，而「追徵其價額」或「以其財
    產抵償之」係屬兩種選項，分別係針對現行貨幣以外之其他
    財產與現行貨幣而言；又本規定所稱「追徵其價額」者，係
    指所沒收之物為金錢以外之其他財物而無法沒收時，因其實
    際價值不確定，應追徵其價額，使其繳納與原物相當之價額
    ，並無以其財產抵償之問題；倘嗣後追徵其金錢價額，不得
    結果而須以其財產抵償者，要屬行政執行機關依強制執行之
    法律之執行問題，即無不能執行之情形，自毋庸諭知「或以
    其財產抵償之」；如不能沒收之沒收標的為金錢時，因價值
    確定，判決主文直接宣告「以其財產抵償之」即可，不發生
    追徵價額之問題（最高法院99年度第5次刑事庭會議(二)決
    議意旨參照）。復按毒品危害防制條例第19條第1項規定，
    犯販賣毒品罪者，其犯罪所得之財物均沒收之，係採義務沒
    收主義。故販賣毒品所得之對價，不問其中成本若干，利潤
    多少，均應全部諭知沒收，貫徹政府查禁煙毒之決心，以符
    立法本旨（最高法院亦著有91年度臺上字第2419號判決意旨
    可供參照）。(二)本件被告販賣第二級毒品予證人劉怡秀之應
    得之款項5千元，證人劉怡秀尚未支付一情，已據證人劉怡
    秀證述如前，故此部分被告尚無所得；而被告販賣第二級毒
    品予證人林彥廷之所得款項3千元，係被告犯販賣毒品罪所
    得之財物，應依毒品危害防制條例第19條第1項規定，宣告
    沒收，如全部或一部不能沒收時，則以其財產抵償之。(三)按
    行動電話之SIM卡，係電信公司交予客戶使用，該門號期滿
    或退租時，電信公司僅須將原卡片所設定之資料由該公司之
    行動電話系統中消除，卡片並非由客戶所借用，亦無約滿或
    儲值額度用罄後應予回收之機制，此為公眾週知之現今行動
    電話使用交易之常態，則依循現今交易型態，本件被告持用
    之門號0000-000000號SIM卡1張連同插置該SIM卡之行動電話
    1支，係被告同時購得而供己使用之人頭電話一節，業據被
    告供述在卷（見原審卷二第107頁背面），顯見被告就上開
    門號SIM卡1張及所插置該門號之行動電話1支，均已取得所
    有權甚明，則其以之作為前揭販賣第二級毒品之聯絡工具，
    顯係供販賣第二級毒品所用之物，自應依毒品危害防制條例
    第19條第1項規定，併分別於被告所犯上開各該罪項下諭知
    沒收，如全部或一部不能沒收時，追徵其價額等情，核其認
    事、用法、量刑均無不當。被告上訴意旨猶執前詞否認販賣
    第二級毒品甲基安非他命，其上訴為無理由，應予駁回。
參、無罪部分
一、公訴意旨另以：被告游宏貴於99年3月9日6時許，以其持用
    之門號0000-000000號行動電話與林彥廷持用之門號0000-00
    0000號行動電話聯絡後，前往國道1號高速公路豐原交流道
    附近，以3千元之價格，販賣第二級毒品甲基安非他命1小包
    予林彥廷1次。因認被告此部分另涉犯毒品危害防制條例第4
    條第2項販賣第二級毒品罪嫌等語。
二、按犯罪事實應依證據認定之，無證據不得認定犯罪事實；又
    不能證明被告犯罪或其行為不罰者，應諭知無罪之判決，刑
    事訴訟法第154條第2項第301條第1項分別定有明文。又所
    謂認定犯罪事實之證據，係指足以認定被告確有犯罪行為之
    積極證據而言，該項證據自須適合於被告犯罪事實之認定，
    始得採為斷罪之資料；且如未能發現相當確實證據，或證據
    不足以證明，自不能以推測或擬制之方法，以為裁判之基礎
    ；而認定犯罪事實所憑之證據，雖不以直接證據為限，間接
    證據亦包括在內，然而無論直接證據或間接證據，其為訴訟
    上之證明，須於通常一般人均不致有所懷疑，而得確信其為
    真實之程度者，始得據為有罪之認定，倘其證明尚未達到此
    一程度，而有合理之懷疑存在時，即難遽採為不利被告之認
    定（最高法院76年臺上字第4986號判例參照）。另按刑事訴
    訟法第161條第1項規定：檢察官就被告犯罪事實，應負舉證
    責任，並指出證明之方法，因此，檢察官對於起訴之犯罪事
    實，應負提出證據及說服之實質舉證責任，倘其所提出之證
    據，不足為被告有罪之積極證明，或其指出證明之方法，無
    從說服法院以形成被告有罪之心證，基於無罪推定之原則，
    自不能為被告有罪之判決（最高法院92年臺上字第128號判
    例參照）。復按修正刑事訴訟法第154條證據裁判主義之規
    定，乃揭櫫國際公認之刑事訴訟無罪推定原則，為修正刑事
    訴訟法保障被告人權之重要指標，法院自應嚴守此一原則，
    在檢察官所舉證據及法院依法定職權調查所得之證據，足以
    證明被告有罪之前，自應推定其無罪。若所得證據其為訴訟
    上之證明，尚未達於通常一般人均不致有所懷疑，而得確信
    其為真實之程度者，自不能為有罪之認定，此為上開無罪推
    定原則之當然闡釋，自不能因犯罪之調查難易不同而有異，
    其理甚明。又施用毒品者所稱其向某人買受毒品之指證，不
    得作為有罪判決之唯一證據，仍須調查其他必要之證據，以
    察其是否與事實相符，為本院歷年來之見解，良以毒品買受
    者之指證，其憑信性於通常一般人已有所懷疑，尚難確信其
    為真實。況依毒品危害防制條例第17條之規定，其供出毒品
    來源而破獲者，復得減輕其刑，則其指證之真實性猶有疑慮
    ，是施用毒品者之指證，其真實性有待其他必要證據加以補
    強。茲所謂必要之補強證據，固不以證明販賣毒品犯罪構成
    要件之全部事實為必要，但以與施用者之指證具有相當之關
    聯性為前提，其經與施用者之指證綜合判斷，已達於通常一
    般人均不致有所懷疑，而得確信施用者之指證為真實者，始
    得為有罪之認定，此為無罪推定原則之必然推演（最高法院
    著有93年度臺上字第6750號判決、90年度臺上字第3115號、
    94年度臺上字第2033號、95年度臺上字第6850號、96年度臺
    上字第1029號、97年度臺上字第2281號判決意旨可資參照）
    。亦即施用毒品者之指證，其真實性有待其他必要之證據加
    以補強，若施用毒品者之指證，其真實性仍有合理之懷疑存
    在時，在此項合理之懷疑未澄清前，自不能遽為有罪之判斷
    ，茲所謂其他必要之補強證據，即在排除此項合理之懷疑，
    使之達於可得確信之程度，否則即應為被告有利之推定，此
    亦為刑事訴訟法第154條規定有關犯罪事實應依證據認定之
    證據裁判原則，及因保障被告人權而認無罪推定原則之所在
    ，此項刑事訴訟基本原則，不能因販賣毒品行為之期間短暫
    、方法隱密、對象單純，以致查獲不易、搜證困難等原因而
    放棄，或減低對於犯罪構成要件應予嚴格證明之堅持，此項
    基本原則應為法官證據證明力自由判斷職權行使之限制。
三、公訴意旨認被告涉有上開販賣第二級毒品罪嫌，無非係以證
    人林彥廷於警詢、偵查中之證述，及通訊監察譯文等，為其
    主要論據。
四、訊據被告堅詞否認有何公訴人所指上開販賣第二級毒品甲基
    安非他命之行為，辯稱：99年1至3月間，有與證人林彥廷合
    資購買毒品，證人林彥廷用完，曾跟我借過毒品甲基安非他
    命施用等語。經查：
  (一)關於被告於99年3月9日，是否有販賣第二級毒品甲基安非他
    命予林彥廷部分，證人林彥廷於日警詢中先證述：（警方現
    提示99年03月09日06時03分03秒，你《A》所持用之0000-00
    0000手機撥入《B》游宏貴所持用之0000-000000手機與通話
    音檔譯文，通話內容為：
  ┌───┬──────┬──────┬────────────┐
  │時間  │發話（A）   │受話（B）   │通話內容                │ │
  ├───┼──────┼──────┼────────────┤
  │990309│林彥廷（A） │游宏貴（B） │B：嘿                   │
  │060303│0000-000000 │0000-000000 │A：等一下喔（另接電話） │
  │      │            │            │湯欣怡：喂              │
  │      │            │            │B：嘿                   │
  │      │            │            │湯欣怡：他問說你那個褲子│
  │      │            │            │   可以從那邊拿過來嗎（ │
  │      │            │            │   意謂毒品）           │
  │      │            │            │B：怎樣阿               │
  │      │            │            │湯欣怡：就是從上面拿下來│
  │      │            │            │B：要拿到甚麼，拿到哪邊 │
  │      │            │            │湯欣怡：不是不是，就是我│
  │      │            │            │   們這邊不用跑到那邊去 │
  │      │            │            │B：你們要跑到哪裡       │
  │      │            │            │湯欣怡：嗯.. 我問看看.. │
  │      │            │            │   臺中就可以阿         │
  │      │            │            │B：喔，可以阿           │
  │      │            │            │湯欣怡：可以喔，現在你那│
  │      │            │            │B：嘿阿                 │
  │      │            │            │湯欣怡：有. 好，那等一下│                    │      │            │            │   邊有嗎               │      │          │
  │      │            │            │   打給你               │
  │      │            │            │B：嗯                   │
  └───┴──────┴──────┴────────────┘
    上記通話音檔譯文資料，你是與何人之通話？通話內容意思
    為何？）是我及湯欣怡與游宏貴的對話，通話內容我只記得
    是湯欣怡向游宏貴購買一級毒品海洛因的事。（承上記簡訊
    譯文資料，當日毒品交易是否有成功？交易毒品種類及數量
    、金額為何？交易地點為何？）毒品交易有成功，交易一級
    毒品海洛因1包，金額為3千元，交易地點在豐原交流道下完
    成交易。（前往與你進行毒品交易之人有幾位？你是否認識
    ？對方駕駛何種交通工具？顏色及廠牌為何？）只有游宏貴
    一人，他駕駛黑色雅哥自小客車，號牌是0927，英文字母我
    不知道。（你所購買的毒品一級毒品海洛因品質如何？如何
    能確定購買的是一級毒品海洛因？）品質普通，我有施用確
    定是一級毒品海洛因等語（見警卷第29頁）；復於偵查中證
    述：（《提示99年3月9日通話譯文》內容為何意？）「褲子
    」是指海洛因，當天是我要向他拿海洛因，然後錢等我把毒
    品給下面的人，有錢後還他錢，交易地點是在豐原交流道下
    ，這一次他拿3千元的海洛因給我，錢後來也有給他。（游
    宏貴的安非他命及海洛因的品質？）安非他命不錯，海洛因
    我施用的少，所以不知道品質如何等語（見99年偵字第6996
    號偵查卷第54頁）；另於原審審理中證稱：（《提示彰化地
    檢署偵卷第38頁即99年3月9日通聯譯文》譯文通話對象為你
    、你女朋友湯欣怡、被告？）是。（湯欣怡裡面說的「褲子
    」是何意思？）那是湯欣怡跟他講的。（就你所知，湯欣怡
    所講的「褲子」是什麼東西？）海洛因。（也就是提示給你
    看的通話譯文所說的「褲子」就是海洛因？）是。（99年3
    月9日在哪裡跟被告打電話聯絡？）路上，卓蘭往豐原的路
    上。（那時候是否在車上打電話？）對。（當天跟被告打完
    電話之後，被告有無跟你見面？）忘記了。（是你要跟被告
    要毒品？還是你女朋友要毒品？）我要的。（99年3月9日那
    次，譯文有提到「褲子」，你說是指海洛因，後來是買安非
    他命，是否如此？《提示通聯譯文》）想不起來。（從頭到
    尾，你有無跟被告買過海洛因？）有一起出錢請被告去拿海
    洛因，東西是被告拿給我，請被告先出錢買海洛因，買回來
    之後，看多少錢，我再跟被告買一部分的海洛因…（電話中
    談「褲子」，你說「褲子」是海洛因，辯護人問你最後是買
    什麼，你說買安非他命，警偵訊都說買海洛因，到底是何者
    正確？）自己亂掉，我沒有記得很清楚等語（見原審卷一第
    102頁背面至104頁背面）。依上開證人林彥廷之證詞，其於
    99年3月9日向被告購買之毒品種類於警、偵訊中均證述是海
    洛因，於原審審理中則先證述係甲基安非他命，嗣改稱已亂
    掉了；而要購買海洛因之人，於警詢中證述為其女友湯欣怡
    ，嗣於偵、審中則改稱係伊自己要的；而就所購得之海洛因
    品質如何，於警詢中證述品質普通，嗣於偵查中改稱不知道
    品質如何；是被告就此次交易毒品之種類、購買人為何人、
    品質如何等基本之事項，前後證述不一致，是否可採，即有
    可疑。況依經驗法則，在毒品交易之暗語中，「褲子」通常
    指第三級毒品愷他命，而非海洛因，核與被告於原審供稱：
    伊主觀認知「褲子」是指愷他命等語相符（見原審卷一第10
    5頁），是證人林彥廷一再證述於監聽譯文中所出現之暗語
    「褲子」係指海洛因顯與常情有違；且依該次譯文內容所示
    ，證人林彥廷之女友湯欣怡問：他（指證人林彥廷）問說你
    那個褲子可以從那邊拿過來嗎？被告反問：要拿什麼？則湯
    欣怡所說「褲子」究竟係指海洛因或愷他命或其他毒品，亦
    非無疑。又經本院於審理中傳喚證人湯欣怡院到庭具結證稱
    ：「（99年3月9日早上6點3分3秒有一通游宏貴與林彥廷通
    話的紀錄《提示通訊監察譯文》，B的代號是被告，A是指林
    彥廷，請你回憶一下這是你替林彥廷接電話？）是的」、「
    （對話中林彥廷問『褲子』可以從那邊拿過來，其中的『褲
    子』是指什麼？）就是我們一般所講的K他命」、「那你回
    答說就是從上面拿下來，這是什麼意思？）因為被告那時候
    是在北部，我們是在彰化那邊，所以叫他拿下來的意思」、
    …「（上開提示電話譯文，該電話打完之後後來結果如何？
    ）已經很久了，我記不太清楚，印象中林彥廷那時候不怎麼
    好過，有好幾次我和林彥廷去找被告相約在台中見面」等語
    （見本院卷第82頁背面、第83頁），是依證人湯欣怡之證詞
    ，當天電話中所談及交易之毒品，湯欣怡所提及之暗語「褲
    子」係指K他命甚明。
  (二)依上，證人林彥廷所為前揭於99年3月9日向被告購買甲基安
    非他命之證詞，既有明顯瑕疵可指，而無法遽採，即令被告
    就其與林彥廷間之關係，前後所述係幫忙林彥廷調毒品，或
    合資購買毒品，或借毒品給林彥廷等，縱互有矛盾，亦無法
    依此推論或補強被告於上開時地有販賣第二級毒品予林彥廷
    之事實，從而公訴人此部分所指，自無法遽採為認定不利被
    告之證據。
  (三)綜上所述，依舉證分配之法則，對於被告之成罪事項，應由
    檢察官負舉證義務，檢察官無法舉證使本院產生無合理懷疑
    之確信心證，縱被告所辯不足採信，亦不得因此反面推論被
    告之罪行成立，致違刑事舉證分配之法則。本案此部分檢察
    官既不能舉證證明被告有此次販賣第二級毒品甲基安非他命
    予林彥廷之行為，而使本院產生明確之心證，則本案此部分
    依罪疑唯有利於被告原則，自不得對被告為有罪之認定。此
    外，本院復查無其他積極證據，足資證明被告確有公訴人所
    指前揭之犯行，揆諸首揭法條及判例意旨，不能證明被告此
    部分犯罪，依法自應就此部分為被告無罪之諭知。
五、原審審理後，認上開被告被訴販賣毒品甲基安非他命予林彥
    廷部分不能證明，而為被告此部分無罪判決之諭知，並無違
    誤。檢察官上訴意認依證人林彥廷之證詞，應可證明被告確
    有上開販賣毒品甲基安非他命之事實，惟檢察官所指證人林
    彥廷之上開證詞，無法證明被告確有上開販賣毒品甲基安非
    他命之情事，已如前述。此外，本院在得依或應依職權調查
    證據之範圍內，復查無其他積極明確之證據，足以認定被告
    有檢察官上訴所指之罪行，此部分自屬不能證明被告犯罪。
    是檢察官上訴未提出其他足以證明被告上開犯罪之新證據供
    調查，僅以上詞指摘原審判決上開部分為被告無罪之諭知，
    顯有違誤，其上訴為無理由，應予駁回。
據上論斷，應依刑事訴訟法第368條，判決如主文。
本案經檢察官沈淑宜到庭執行職務。
中    華    民    國   100    年    10    月    13    日
            刑事第五庭  審判長法  官  趙  春  碧
                              法  官  楊  文  廣
                              法  官  卓  進  仕
以上正本證明與原本無異。
如不服本判決應於收受送達後10日內向本院提出上訴書狀，其未
敘述上訴理由者，並得於提起上訴後10日內向本院補提理由書狀
（均須按他造當事人之人數附繕本）「切勿逕送上級法院」。
                              書記官  郭  振  祥
中    華    民    國   100    年    10    月    13    日
附錄本判決論罪科刑法條：
毒品危害防制條例第4條第2項
製造、運輸、販賣第二級毒品者，處無期徒刑或7年以上有期徒
刑，得併科新臺幣1千萬元以下罰金。